臺灣臺北地方法院行政訴訟判決　
111年度交字第338號
原      告  葉建志
被      告  臺北市交通事件裁決所

代  表  人  蘇福智
上列當事人間交通裁決事件，原告不服被告民國111年5月9日北
市裁催字第22-A00J4M980號裁決，提起行政訴訟，本院判決如下
：
    主  文
原告之訴駁回。
訴訟費用新臺幣參佰元由原告負擔。
    事實及理由
壹、程序部分
　　本件屬交通裁決事件，爰依行政訴訟法第237條之7規定，不
    經言詞辯論，逕為判決。
貳、實體部分　　
一、事實概要：
　　原告葉建志（下稱原告）駕駛000-0000號大型重型機車（下
    稱系爭車輛），於民國111年4月27日上午2時59分許，在臺
    北市中正區紹安街與寧波西街口前，經臺北市政府警察局中
    正第二分局（下稱舉發機關）員警攔停，測得其吐氣酒精濃
    度達0.18mg/L，而有「吐氣酒精濃度達0.15以上未滿0.25mg
    /L」之違規行為，經警依道路交通管理處罰條例（下稱道交
    條例）第35條第1項第1款規定，以掌電字第A00J4M980號舉
    發違反道路交通管理事件通知單（下稱系爭舉發單）予以舉
    發，並載明應到案日期為111年5月27日前。原告未於應到案
    日期前提出申訴，被告即於111年5月9日以原告於上開時、
    地有「汽機車駕駛人酒精濃度超過規定標準（0.15-0.25（
    未含））」之違規事實，依道交條例第35條第1項第1款規定
    ，以北市裁催字第22-A00J4M980號裁決（下稱原處分）對原
    告裁處罰鍰新臺幣（下同）30,000元，吊扣駕駛執照24個月
    ，並應參加道路交通安全講習，原處分於同日對原告送達。
    原告不服，於111年6月7日向本院提起行政訴訟。
二、原告起訴主張：
　　酒測器有0.06mg/L誤差範圍，取其中為正負0.03mg/L公差，
    即0.12mg/L-0.18mg/L間均為誤差範圍，而原告的酒測值為0
    .18mg/L，剛好落在0.15-0.18mg/L之間，且本件酒測機器檢
    驗日期和酒測日相差已達5個月。原告之工作與生活均依靠
    機車，吊扣駕駛執照將嚴重影響原告生活等語。並聲明：原
    處分撤銷。
三、被告則以：
　　道交條例第35條之規範意旨，在於駕駛人若體內有酒精成分
    之殘留，將造成其行車之專注及判斷力大受影響，進而將大
    幅增加發生事故之機率，而對其他用路人產生危險，而是否
    於體內有酒精之殘留，常難自外觀看出，更非原告自行認為
    「能正常駕駛車輛」為判斷依據，是駕駛人體內是否殘留有
    酒精，應以科學儀器所測定之客觀數值為斷，又員警執為原
    告施以酒精濃度測試之酒精測試器，業於110年7月1日由經
    濟部標準檢驗局委託財團法人工業技術研究院檢定合格在案
    ，其有效期限至111年7月31日或使用次數達1000次，當日執
    行檢測酒測器正常運作並完成採樣檢測無誤，此有呼氣酒精
    分析儀檢定合格證書可稽，而本件檢測之日期為111年4月27
    日，並測得原告吐氣酒精濃度為每公升0.18毫克，此有酒測
    值列印單可查，足認原告接受該儀器檢測時，該儀器仍在經
    濟部標準檢驗局檢定合格之擔保期限內，堪認上開儀器檢測
    應屬正常，測定值具公信力等語。並聲明：原告之訴駁回。
四、爭點：原告以「本案員警以酒測器測得之吐氣酒精濃度每公
    升0.18毫克，係在酒測器之誤差範圍內」、「原處分吊扣其
    駕照，將影響其工作及生活」為由，訴請撤銷原處分，有無
    理由？
五、本院之判斷：
（一）應適用之法令：
　　1.道路交通安全規則第114條第2款：「汽車駕駛人有下列情形之一者，不得駕車：二、飲用酒類或其他類似物後其吐氣所含酒精濃度達每公升零點一五毫克或血液中酒精濃度達百分之零點零三以上。」
　　2.道交條例第35條第1項第1款：「汽機車駕駛人，駕駛汽機車經測試檢定有下列情形之一，機車駕駛人處新臺幣一萬五千元以上九萬元以下罰鍰，汽車駕駛人處新臺幣三萬元以上十二萬元以下罰鍰，並均當場移置保管該汽機車及吊扣其駕駛執照一年至二年；附載未滿十二歲兒童或因而肇事致人受傷者，並吊扣其駕駛執照二年至四年；致人重傷或死亡者，吊銷其駕駛執照，並不得再考領：一、酒精濃度超過規定標準。」
　　3.違反道路交通管理事件統一裁罰基準及處理細則第12條第1項第12款：「行為人有下列情形之一，而未嚴重危害交通安全、秩序，且情節輕微，以不舉發為適當者，交通勤務警察或依法令執行交通稽查任務人員得對其施以勸導，免予舉發：十二、駕駛汽車或慢車經測試檢定，其吐氣所含酒精濃度超過規定之標準值未逾每公升零點零二毫克。」
（二）如爭訟概要欄所載之事實，除後述之爭點外，其餘為兩造
      所不爭執，並有系爭舉發單、原處分暨送達證書、舉發機
      關111年6月21日北市警中正二分交字第1113019403號函暨
      檢附之交通違規答辯報告表、吐氣酒精濃度檢測程序暨拒
      測法律效果確認單、酒精濃度確認值列印單、財團法人工
      業技術研究院呼氣酒精測試器檢定合格證書（檢定合格有
      效期間：111年7月31日）、崧浩科技有限公司呼氣酒精測
      試器保養及查核測試報告、員警密錄器影像截圖照片、機
      車車籍查詢資料、駕駛人基本資料等證據在卷可佐，該情
      堪以認定。
（三）原告主張其測得之吐氣酒精濃度每公升0.18毫克，係在酒
      測器之誤差範圍內等語。惟查：
　　1.本件實施酒測之呼氣酒精測試器，業經財團法人工業技術
      研究院呼氣酒精測試器檢定合格乙節，有該院110年7月6
      日檢定合格證書（檢定合格有效期間：111年7月31日）在
      卷可查（本院卷第61頁），本件施測時間為111年4月27日
      ，係於有效期間內等情，亦有「酒測值列印單」（見本院
      卷第57頁）在卷足憑，是經由該呼氣酒精測試器所測得之
      數值，自可執之為認定呼氣酒精濃度是否超過規定標準之
      依據，是認原告本案遭施測之酒測值達吐氣酒精濃度為每
      公升0.18毫克，依法乃屬正確可採。
　　2.又依呼氣酒精測試器及分析儀檢定檢查技術規範第9.1點
      ：「呼氣酒精測試器及分析儀檢定公差於標準酒精濃度小
      於0.400mg/L者，公差為±0.020 mg/L」。而科學儀器檢測
      標準程式中所設計出「可容許」之誤差數值，乃係一統計
      概數，故誤差數值往往係以一「正負區間」表示其概然數
      值，但無從據以認定是否每次酒測均會發生誤差現象，亦
      即每次實際測得之數值究係在誤差範圍之正值端或負值端
      ，抑或無誤差值，在科學上並無法精準認定，此即為容許
      公差存在之理。是以，在酒駕違規之舉發上，自不允許舉
      發機關在實際測得之數值上，自行加上公差之可能最大值
      ，以作為酒測之最高值而為不利行為人之認定，同理倘被
      舉發人主張應在實際測得之數值減去公差之可能最大值，
      始為其酒測之實際值，同屬無據，是故酒測值仍應以呼氣
      酒精測試器所實際測得之數據為準。經查，本件並未有任
      何證據足以證明本案呼氣酒精測試器有何故障或測量有何
      失準之虞，況本件原告之吐氣所含酒精濃度達0.18mg/L，
      縱算入上開公差±0.020mg/L，也已逾道路交通安全規則第
      114條第2款所定之「吐氣所含酒精濃度0.15mg/L」之標準
      。原告前揭主張，顯不可採。
（四）至原告復主張原處分吊扣其駕照，將影響其工作及生活等
      語。然查，本件原處分所為吊扣原告駕駛執照2年之裁處
      ，縱對原告工作及生活造成影響，然道交條例第35條第1
      項第1款所規定吊扣其駕駛執照之旨，本在保障道路用路
      人交通往來之安全，並增進社會大眾對汽車車輛駕駛人之
      信賴，縱使被告所為吊扣其駕駛執照之處分，限制原告從
      事駕駛之行為，然基於維護交通安全之重要公益，原處分
      亦未與憲法第7條之平等原則相牴觸。況且，本院審認原
      處分吊扣原告之駕駛執照處分所造成之影響亦僅限於駕駛
      車輛部分，原告尚可改搭乘其它大眾交通運輸工具，且於
      吊扣期間2年經過後，原告之駕駛執照即可恢復正常使用
      。何況，吊扣駕駛執照乃法律所明文規定之羈束處分，且
      原告所測得之吐氣所含酒精濃度0.18mg/L，亦已逾道路交
      通管理事件統一裁罰基準及處理細則第12條第1項第12款
      所定「吐氣所含酒精濃度超過規定之標準值未逾0.02mg/L
      」之標準，被告依法並無裁量之權限。為此，原告所執上
      開主張為由，依法亦難採為撤銷原處分之理由。
（五）本件判決基礎已臻明確，兩造其餘攻擊防禦方法及訴訟資
      料，經本院審核後，或與本案爭點無涉，或對於本件判決
      結果不生影響，爰毋庸一一再加論述，爰併敘明。
六、結論：原處分認事用法並無違誤，原告主張撤銷原處分為無
    理由，應予駁回。至本件第一審裁判費為300元，應由敗訴
    之原告負擔，爰確定第一審訴訟費用額如主文第2項所示。
中　　華　　民　　國　　111 　年　　10　　月　　5 　　日
                  行政訴訟庭　　法　官　林敬超
以上正本係依原本作成。
如不服本判決，應於判決送達後20日內，以原判決違背法令為理
由，向本院提出上訴狀並表明上訴理由（原判決所違背之法令及
其具體內容或依訴訟資料可認為原判決有違背法令之具體事實）
，並繳納上訴裁判費新臺幣750 元。
其未載明上訴理由者，應於提出上訴後20日內，向本院補提理由
書（上訴狀及上訴理由書均須按他造人數附繕本）；如未按期補
提上訴理由書，則逕以裁定駁回上訴。　　　　　　　　　
中　　華　　民　　國　　111 　年　　10　　月　　5 　　日
                                書記官  林劭威